【裁判字號】    95,交聲,50
【裁判日期】    950418
【裁判案由】    違反道路交通管理處罰條例聲明異議
【裁判全文】
臺灣花蓮地方法院交通事件裁定          95年度交聲字第50號
原處分機關  交通部公路總局臺北區監理所花蓮監理站
異  議  人
即受處分人  乙○○
代  理  人  吳宗焜
上列異議人因違反道路交通管理處罰條例案件，對於交通部公路
總局臺北區監理所花蓮監理站於95年3月2日所為之處分（原處分
案號：花監違字第裁44－P00000000號）， 聲明異議，本院裁定
如下：
    主  文
異議駁回。
    理  由
一、異議意旨略以：異議人即受處分人乙○○於民國94年11月23
    日中午，與同事黃春蘭於路邊忽遭警攔檢及酒測，員警並要
    求異議人核對證件，經異議人告以無駕照，員警旋即掣單舉
    發，惟異議人當時並未駕駛，且員警執行勤務未亮勤務燈，
    亦未設站定點攔檢，卻自異議人後方疾駛盤查，顯屬違規取
    締之擾民手法，為此具狀聲明異議，請求撤銷原處分云云。
二、按汽車駕駛執照為駕駛汽車之許可憑證，由駕駛人向公路監
    理機關申請登記，考驗及格後發給之。汽車駕駛人經考驗及
    格，未領取駕駛執照前，不得駕駛汽車，道路交通安全規則
    第50條第1項定有明文；次按汽車駕駛人， 未領有駕駛執照
    駕車者，處新臺幣6,000元以上12,000元 以下罰鍰，並當場
    禁止其駕駛及扣留其車輛牌照，道路交通管理處罰條例第21
    條第1項第1款亦有明文。
三、經查：
  (一)本件異議人未考領輕型機器腳踏車駕駛執照（即俗稱輕型機
    車駕照）乙情，業據異議人及異議代理人吳宗焜自承不諱，
    復有花蓮縣警察局花警交字第P00000000 舉發違反交通管理
    事件通知單1紙在卷可參，此部分事實應堪認定。
  (二)證人即本件舉發員警甲○○到庭證稱：94年11月23日伊乃係
    依勤務表上之規定，從當日中午12時到下午4 時，執行測照
    、巡邏等交通稽查勤務，值勤範圍從鳳林鎮到瑞穗鄉，在行
    經馬太鞍橋時，伊看到一輛機車有點搖晃行駛，就尾隨該車
    ，並將該車駕駛人即異議人攔下後，發現異議人身上帶有酒
    味，故對之施以酒測，測得之酒測值為0.14MG/L，異議人當
    場簽名，伊並順便查詢異議人有無輕型機車或自小客車駕照
    ，異議人告稱其無駕照，伊查證結果異議人確實沒有駕照，
    伊就當場舉發等語明確（見本院95年4月17日 訊問筆錄），
    並提出當天對異議人施測之酒測單乙紙為證，衡諸證人甲○
    ○為執法人員，與異議人素不相識，並無仇怨，諒無設詞誣
    陷異議人之理，其證言應可採信，況異議人於聲明異議狀說
    明中亦陳述「同事於路邊忽遭由後疾駛而未亮勤務燈之警車
    盤查，即先令其酒測，而我（按即異議人）則停於橋前方不
    遠處等候同事」等語，顯見異議人經警攔檢前確有騎乘機車
    ，於遭警攔檢後始停車於馬太鞍橋前方。又按警察依客觀合
    理判斷易生危害之交通工具，得予以攔停並要求駕駛人出示
    相關證件或查證其身分、要求駕駛人接受酒精濃度測試之檢
    定，警察職權行使法第8條第1項第1款、第3款規定甚明，從
    而本件值勤員警因見異議人駕車已有搖晃情形，恐異議人對
    其他用路人之安全造成危害，故將之予以攔停、對之施以酒
    測及要求異議人出示駕照等證件，核與上開規定相符，是異
    議人辯稱，員警未設站定點攔檢，卻自異議人後方疾駛盤查
    ，顯屬違規取締云云，顯有誤會。再按警察人員駕車應遵守
    道路交通法規及下列規定：(1)執行搶救災難或重大事故，馳
    往現場；緝捕現行犯、逃犯；取締重大交通違規不服攔檢稽
    查，不立即制止，有危害交通安全之虞者及執行其他緊急任
    務時，得啟用警示燈及警鳴器，依法行使交通優先權，惟仍
    應顧及行人及其他車輛安全。(2)執行專案勤務、路檢及重點
    巡邏任務；維護交通秩序或本身安全；現場處理一般道路交
    通事故；行駛路肩或路肩停車及處理其他非緊急任務事件，
    必須啟用警示燈者，得啟用警示燈，但不得任意啟用警鳴器
    ，警察人員駕車安全考核實施要點第2點定有明文， 揆諸上
    開規定，警察人員縱使係在取締重大交通違規不服攔檢稽查
    ，不立即制止，有危害交通安全之虞者時，仍有要否啟用警
    示燈之裁量權，遑論本件異議人違規情節尚非屬重大，是值
    勤員警縱未啟用警示燈亦無何不當，異議人仍執警員值勤未
    亮警示燈乃違法取締云云為辯，顯不可採。
  (四)綜上所述，本件事證明確，異議人違規行為堪以認定，原處
    分機關依首揭規定所為之處分，核無違誤，本件異議為無理
    由，應予駁回。
據上論斷，應依道路交通案件處理辦法第19條，裁定如主文。
中    華    民    國    95    年    4    月    18    日
                     灣花蓮地方法院交通法庭
                               法  官  吳韻馨
上列正本證明與原本無異。
如對本裁定不服，應於送達後5日內，向本院提出抗告狀（應抄
附繕本）得抗告（5日）
                            書記官
中    華    民    國   95     年   4     月  18      日


司法院資訊處製作；財團法人民間司法改革基金會備份。
